臺灣宜蘭地方法院刑事判決　　　　　　　　96年度訴字第22號
公　訴　人　臺灣宜蘭地方法院檢察署檢察官
被　　　告　甲○○
　　　　　　　　　　（現在臺灣宜蘭監獄執行中）
上列被告因毒品危害防制條例案件，經檢察官提起公訴（95年度
毒偵字第1117、1124號）及移送併辦（95年度毒偵字第1118、11
32號，96年度毒偵字第109、110號），嗣於本院準備程序進行中
，被告先就被訴事實為有罪之陳述，經裁定進行簡式審判程序，
本院判決如下：
    主  文
甲○○施用第一級毒品，累犯，處有期徒刑拾月。扣案之第一級
毒品海洛因壹包（淨重零點零肆公克），沒收銷燬之。
    事  實
一、甲○○前因偽造文書案件，經本院以91年度訴字第21號判決
    判處有期徒刑十月確定，甫於民國93年11月20日縮刑期滿執
    行完畢。又甲○○前亦因施用毒品案件，經送觀察、勒戒及
    強制戒治，於91年8月23日停止戒治交付保護管束而釋放，
    並於92年4月10日保護管束期滿而執行強制戒治完畢。詎甲
    ○○猶不知悔改，明知海洛因為毒品危害防制條例第2條第2
    項第1款所規定之第一級毒品，不得擅自施用，竟仍於前開
    強制戒治執行完畢釋放後五年內，基於反覆持續施用第一級
    毒品海洛因單一行為決意，自95年7月11日起，至95年12月9
    日止，在宜蘭縣員山鄉○○路90巷37弄9號2樓住處內，以將
    第一級毒品海洛因摻入香菸內點火吸食之方式，施用第一級
    毒品海洛因多次（約10天施用1次）。嗣分別於95年7月11日
    11時20分許、95年9月8日17時45分許、95年9月19日15時20
    分許、95年11月23日10時6分許、95年12月9日12時50分許，
    經警採集其尿液送驗後，呈現嗎啡、可待因陽性反應，及於
    95年9月19日14時許，在宜蘭縣員山鄉○○路90巷37弄9號前
    ，查扣其所持有之第一級毒品海洛因1包（淨重0.04公克）
    後，始查知上情。
二、案經宜蘭縣警察局、宜蘭縣警察局宜蘭分局移請臺灣宜蘭地
    方法院檢察署檢察官偵查起訴及移送併辦，嗣於本院準備程
    序進行中，被告先就被訴事實為有罪之陳述，經裁定進行簡
    式審判程序。
    理  由
一、上揭犯罪事實，業據被告甲○○於本院審理時坦承不諱，且
    其歷次為警查獲後，於95年7月11日11時20分許、95年9月8
    日17時45分許、95年9月19日15時20分許、95年11月23日10
    時6分許、95年12月9日12時50分許所採之尿液，經送檢驗結
    果，確實均呈現嗎啡、可待因陽性反應之事實，亦有宜蘭縣
    警察局刑警大隊偵辦各類毒品案件犯罪嫌疑尿液送驗編號姓
    名對照表2件、宜蘭縣警察局宜蘭分局偵辦毒品案件尿液檢
    體編號姓名對照登記簿2件、宜蘭縣警察局宜蘭分局毒品案
    件犯嫌姓名及尿液編號對照表1件、慈濟大學濫用藥物檢驗
    中心檢驗總表5件在卷可稽。此外，復有第一級毒品海洛因1
    包（淨重0.04公克）扣案可資佐證。另被告為警查獲時扣案
    之1包白粉（淨重0.04公克），經送法務部調查局檢驗結果
    含有第一級毒品海洛因成份之事實，亦有法務部調查局調科
    壹字第09523023350號鑑定書附卷可稽。又被告前因施用毒
    品案件，經送觀察、勒戒及強制戒治，於91年8月23日停止
    戒治交付保護管束而釋放，並於92年4月10日保護管束期滿
    而執行強制戒治完畢乙情，亦有全國施用毒品案件紀錄表、
    臺灣高等法院被告前案紀錄表各1件附卷可佐。依此，足徵
    被告上開自白確與事實相符，其於強制戒治執行完畢釋放後
    ，五年內再犯本案施用第一級毒品罪之事證已臻明確，其犯
    行堪予認定，應依法論科。
二、查海洛因為毒品危害防制條例第2條第2項第1款所規定之第
    一級毒品，不得擅自施用，故核被告施用海洛因之行為，係
    犯毒品危害防制條例第10條第1項之施用第一級毒品罪。被
    告施用行為前後持有海洛因之低度行為，為其施用之高度行
    為所吸收，不另論罪。又按立法者針對特定刑罰規範之構成
    要件，已預設其本身係持續實行之複次行為，具備反覆、延
    續之行為特徵，故將之總括或擬制成一個構成要件之「集合
    犯」行為，因刑法評價上為構成要件之行為單數，應僅成立
    一罪。查毒品因具有成癮性、濫用性（此觀毒品危害防制條
    例第2條之規定自明），立法實務首重以刑事處遇方式戒斷
    行為人毒癮，若無法收其實效，始依法追訴處罰（此觀毒品
    危害防制條例第20、23條之規定即明），故施用毒品本身具
    備反覆、延續之行為特徵，持續多次施用毒品始為此類犯罪
    之典型或常態，於刑法評價上，施用毒品應僅成立集合犯一
    罪（學者林鈺雄著「跨連新舊法之施用毒品行為—兼論行為
    單數與集合犯、接續犯概念之比較」，刊於95年7月本土法
    學雜誌第84期第141頁以下，亦採相同之見解。）。且自「
    刑事法若干犯罪行為態樣，本質上原具有反覆、延續實行之
    特徵，立法時既予特別歸類，定為犯罪構成要件之行為要素
    ，則行為人基於概括之犯意，在密切接近之一定時、地持續
    實行之複次行為，倘依社會通念，於客觀上認為符合一個反
    覆、延續性之行為觀念者，於刑法評價上，即應僅成立一罪
    。學理上所稱『集合犯』之職業性、營業性或收集性等具有
    重複特質之犯罪均屬之，例如經營、從事業務、收集、販賣
    、製造、散布等行為概念者是（最高法院95年度台上字第10
    79號判決意旨參照）」，亦可查悉我國終審機關採取相同立
    場。故有關行為人多次施用毒品之犯罪，本院基於前述施用
    毒品構成要件之反覆實行特徵，認為行為人如基於反覆實行
    之犯意，在密切接近之一定時、地，持續實行單次或複次之
    施用毒品行為，應僅成立集合犯一罪。本件情形，被告業已
    供承係因染有毒癮而不斷海洛因毒品（約10天施用1次），
    佐以被告前已因施用毒品之犯行，經執行觀察勒戒、強制戒
    治完畢，其於出監後，卻仍無法克制自己，再度於密切接近
    之時間、地點，施用海洛因毒品多次（約10天施用1次），
    顯見其確已吸食毒品成癮，已產生施用毒品之依賴性，被告
    顯係出於反覆、延續施用海洛因毒品之單一行為決意至明，
    在行為概念上，其多次施用海洛因之行為，應評價認係包括
    一罪之集合犯，較符合社會通念及刑法學理。再者，被告前
    因偽造文書案件，經本院以91年度訴字第21號判決判處有期
    徒刑十月確定，甫於93年11月20日縮刑期滿執行完畢之事實
    ，有卷附之臺灣高等法院被告前案紀錄表可資參照，其於受
    有期徒刑之執行完畢後，五年以內故意再犯有期徒刑以上之
    本罪，為累犯，應依法加重其刑。爰審酌被告之素行、智識
    程度；犯罪之動機、目的、手段；前已因施用毒品之犯行，
    經執行觀察勒戒、強制戒治完畢，仍不知悔改，復繼續沾染
    毒品惡習，其施用毒品行為對於自身及社會所造成之危害程
    度非輕；施用第一級毒品之犯罪態樣及施用之次數、頻率；
    犯後已坦承犯行，態度尚佳等一切情狀，量處如主文所示之
    刑，以示警懲。扣案之第一級毒品毒品海洛因1包（淨重0.0
    4公克），不問是否屬於被告所有，均應依毒品危害防制條
    例第18條第1項前段規定，宣告沒收銷燬之。
據上論斷，應依刑事訴訟法第273條之1第1項、第299條第1項前
段，毒品危害防制條例第10條第1項、第18條第1項前段，刑法第
11條前段，第47條第1項，判決如主文。
本案經檢察官吳志成到庭執行職務。
中　　華　　民　　國　　96　　年　　3　　月   　8 　　日
                  刑事第三庭法  官  劉家祥
以上正本證明與原本無異。
如不服本判決應於收受本判決後10日內向本院提出上訴書狀，其
未敘述上訴理由者，並得於提起上訴後10日內向本院補提理由書
狀(均須按他造當事人之人數附繕本)「切勿逕送上級法院」。
                            書記官  邱淑秋
中　　華　　民　　國　　96　　年　　3 　　月　　9 　　日
附錄本案論罪科刑法條全文：
毒品危害防制條例第10條第1項
施用第一級毒品者，處 6 月以上 5 年以下有期徒刑。
